【裁判字號】    89,上更(一),120
【裁判日期】    891205
【裁判案由】    公共危險等
【裁判全文】
臺灣高等法院花蓮分院刑事判決                  八十九年度上更(一)字第一二號
    上訴人即被告  乙○○
    選任  辯護人  廖學忠
右列上訴人即被告因公共危險等案件，不服臺灣花蓮地方法院八十七年度訴字第三九
號八十七年四月八日第一審判決，（提起案號：八十六年度偵字第二七二五號），提
起上訴，本院判決後，經最高法院發回更審，本院更為判決如左︰
    主  文
原判決撤銷。
乙○○已著手於殺人行為之實行，而因己意中止，累犯，處有期徒刑年陸月，汽油
貳桶沒收；又以脅迫妨害人行使權利，累犯，處有期徒刑壹年；又放火燒燬自己所有
之被單，致生公共危險，累犯，處有期徒刑拾月。應執行有期徒刑肆年，汽油貳桶沒
收。
    事  實
一乙○○（原名李枝財）有妨害婚姻、妨害自由等前科紀錄，再於民國（下同）七十
  九年間犯妨害秩序罪，經臺灣臺中地方法院判處有期徒刑六月，甫於八十二年四月
  十九日執行完畢。
二乙○○與甲○○係同居關係，嗣因雙方感情生變，甲○○有意與乙○○其分手，雙
  方因此發生嚴重爭執，乙○○乃心生與甲○○同歸於盡之殺人及燒燬房屋之犯意，
  於八十六年六月二十六日下午三時三十分許，在花蓮縣玉里鎮大禹加油站購買二桶
  各五公升汽油後，回其與甲○○位於花蓮縣吉安鄉○○村○○路○段一四五巷十
  二號之住處，進門後即將鐵捲門放下，並著手將汽油先後潑灑在自己及甲○○之身
  上，因甲○○反抗，乙○○即抓住甲○○，並將之壓在地上，再繼續對甲○○淋澆
  汽油，並口稱要殺害甲○○及放火燒燬房屋等語，甲○○見狀，乃好言相勸，以緩
  和乙○○之情緒，乙○○因心情較為平復，乃中止其殺人及放火燒燬房屋之犯行。
  乙○○、甲○○隨即上二樓至主臥室浴室洗澡，乙○○恐甲○○逃走，乃另行起意
  ，將剩下之一桶汽油（檢察官誤為瓦斯桶）帶至二樓，以此舉動脅迫甲○○，而妨
  害甲○○自由離去之權利。旋甲○○趁乙○○下樓拿肥皂之機會，乘機將房門反鎖
  後，自二樓陽台跳下逃離報警。嗣員警據報後趕至現場時，乙○○竟為逼使甲○○
  再出面談判，再另基於恐嚇公眾之意思，在二樓陽台處引燃原置於臥室內自己有所
  之被單，並對在場之員警及其他不特定人恐嚇稱，如果甲○○拒絕出面談判，伊即
  要將引爆伊先前在室內所放置之瓦斯桶並燒燬房屋等語，致生公共危險，並危害於
  公安，嗣員警趁隙攻入屋內，當場逮捕乙○○，並扣乙○○所有之汽油二桶。
三案經被害人甲○○訴由花蓮縣警察局吉安分局報請臺灣花蓮地方法院檢察署檢察官
  偵查起訴。
    理  由
一訊據被告乙○○雖坦承其攜帶二桶汽油前往其與甲○○位於花蓮縣吉安鄉○○村○
  ○路○段一四五巷十二號之住處，並在自己身上潑灑汽油，且將其中一桶汽油帶至
  二樓，脅迫吳美不得離去，嗣後甲○○逃走報警，員警據報趕至現場時，伊為脅迫
  甲○○出面談判，並在二樓陽台處引燃原置於臥室內之被單，且向在場員警及在場
  之不特定人恐嚇稱，如果甲○○拒絕出面談判，伊即要將引爆瓦斯並燒燬房屋等語
  ，惟矢口否認其有殺人及燒燬房屋之犯意，並辯稱：甲○○身上的汽油是在雙方拉
  扯中不小心撥到，伊攜帶並潑灑汽油之行為，僅係在迫使甲○○進行談判，並非殺
  人及燒燬房屋犯行之著手，且前揭房屋係鋼筋水泥結構，伊燃燒被單之行為，不會
  導致房屋被燒燬云云。
二右揭事實，已據被害人甲○○於警訊、偵查及原審調查中指證綦詳（見警訊卷第五
  至六頁、偵查卷第十一至十二頁、原審卷第二五至二七頁），且經證人丙○○、李
  光輝、相育俐分別於偵查及原審審理時到庭證述屬實。被告於警訊中亦坦承其當時
  欲與甲○○同歸於盡（見警訊卷第一及第二頁反面），再參照被告於八十六年六月
  二十日所留遺書之內容明白顯示被告早有與甲○○同歸於盡之意圖（見警訊卷第一
  四至一六頁），是甲○○指證被告當時聲稱欲同歸於盡並燒燬房屋等情，衡情確屬
  可信。乙○○在其自己及甲○○身上潑灑汽油，顯然係將其與甲○○同歸於盡之意
  圖付諸實施，其殺人及放火燒燬房屋之行為已經著手，所辯其甲○○身上之汽油係
  不小心沾上，僅有恐嚇甲○○之意思云云，要屬避重就輕之詞，不足採信。惟嗣後
  被告在甲○○之勸說下，即中止其殺人及放火燒燬房屋之犯行，而與甲○○一同至
  二樓洗澡，已經甲○○一再明確供證在卷，被告於殺人及放火燒燬房屋行為著手後
  ，因己意而中止，亦堪認定。
三被告罪證明確，核其對甲○○潑灑汽油，意欲與之同歸於盡及放火燒燬房屋之行為
  ，係犯刑法第二百七十一條第一項之殺人罪及第一百七十三條第一項之放火燒燬房
  屋罪，公訴人認被告將汽油潑灑於甲○○身上之行為係犯係犯刑法第三百零四條之
  強制罪，起訴法條尚有未合，應予變更；被告為脅迫甲○○不得逃走，而將汽油帶
  上二樓之行為，係犯刑法第三百零四條第一項之強制罪，公訴人認被告此部分行為
  （公訴人誤汽油桶為瓦斯桶）係犯刑法第三百零五條之恐嚇罪，起訴法條尚有未合
  ，應予變更；被告為脅迫甲○○出面談判而放火燒燬被單，並向到場員警及其他不
  特定人恐嚇將引爆瓦斯及放火燒燬房屋之行為，係犯刑法第一百五十一條之恐嚇公
  眾罪，被告與甲○○同居，渠等所購置之被單，應認係屬自己所有之物，其燒燬被
  單之處所距離屋內窗簾僅一．二公尺，已經原審現場勘驗屬實（見原審卷第二二頁
  ），其放火燒燬被單之行為顯然致生公共危險，其此部分行為係另犯刑法第一百七
  十五條第二項之公共危險罪，此與前述恐嚇公眾罪部分有方法結果之牽連關係，應
  從一重即刑法第一百七十五條第二項公共危險罪處斷，公訴人認被告燒燬被單之行
  為行為係犯刑法第一百七十五條第一項之罪，起訴法條尚有未合，應予變更。被告
  在甲○○身上潑灑汽油時，應認係殺人及放火燒燬房屋犯行之著手，此部分基本事
  實既經起訴，本院自應併應予審究。被告所犯恐嚇公眾罪部分，其基本事實亦經起
  訴書敘及，本院亦應予以審究。被告以一行為（對甲○○潑灑汽油）觸犯刑法第二
  百七十一條第一項殺人罪及第一百七十三條第一項放火燒燬房屋罪部分，為想像競
  合犯，應從一重即殺人罪處斷，其著手於犯罪之實行，而因己意而中止，應依刑法
  第二十七條之規定減輕其刑。被告所犯刑法第二百七十一條殺人罪、第三百零四條
  強制罪及第一百七十五條第二項公共危險罪，犯意各別，罪名亦不相同，應分論併
  罰。又查，被告曾犯妨害秩序罪，經臺灣臺中地方法院判處有期徒刑六月，甫於八
  十二年四月十九日易科罰金執行完畢，有被告前案全國前案紀錄表可稽，其再於五
  年內觸犯本罪，為累犯，應依刑法第四十七條之規定加重其刑。
四原審予以論罪科刑，固非無見。惟查，被告原名李枝財，有如前所述之前案紀錄，
  有「被告刑案全國前案紀錄表」附原審卷可稽（見原審卷第四至八頁），原審疏未
  論以累犯，且公訴人起訴法條尚有未洽，原審未變更法條處斷，均有未洽，被告上
  訴意旨否認犯罪，雖不足取，惟原判決既有可議，本院仍應予以撤銷改判。爰審酌
  被告曾經於七十三年至七十五年間與有配偶之黃盡相姦，經台灣高等法院台中分院
  判決有期徒刑六月確定，再於七十八年間因同居女友張美燕欲與之分手，而以強暴
  脅迫方法妨害張美燕之行動自由，經台灣高等法院台中分院判處有期徒刑一年四月
  ，均已執行完畢，有本院所調閱之臺灣高等法院臺中分院七十六年度上易字第一一
  八八號、七十九年度上訴字第二四三號案卷全卷及各該判決書附卷可稽，被告竟未
  記取教訓，再因類似感情糾葛而犯罪，甚且變本加厲，足見其對男女關係之處理，
  在觀念上有嚴重之偏差及其犯罪後已有悔意等一切情狀，及依前開刑之加減事由先
  加後減後處如主文所示之刑，並定其應執行之刑，以示懲儆。扣案之汽油二桶係被
  告供犯罪所用之物，且屬被告所有，係被告所自承，爰依法宣告沒收。
據上論斷，應依刑事訴訟法第三百六十九條第一項前段、第三百六十四條、第二百九
十九條第一項前段、第三百條，刑法第二百七十一條第一項、第一百七十三條第一項
、第二十七條、第三百零四條、第一百七十五條第二項、第一百五十一條、第五十五
條、第四十七條、第三十八條第一項第二款、第五十一條第五款、罰金罰鍰提高標準
條例第一條前段，判決如主文。
本案經檢察官崔紀鎮到庭執行職務。
中      華      民      國    八十九    年     十二     月      五      日
                                    審判長法官  謝  志  揚
                                          法官  蔣  有  木
                                          法官  何  方  興
右正本證明與原本無異。
被告對殺人部分如不服本判決，應於判決送達後十日內向本院提出上訴狀。其未敘述
理由者，並應於提出上訴狀後十日內向本院補提理由狀(均須附繕本)。
其餘部分，不得上訴，檢察官得上訴。
                                        書記官  劉  妙  娘
中      華      民      國    八十九    年     十二     月      七      日


司法院資訊處製作；財團法人民間司法改革基金會備份。
